臺灣高等法院刑事判決　　　　　　　 100年度上訴字第3512號
上　訴　人
即　被　告　范博傑
上列上訴人因毒品危害防制條例案件，不服臺灣桃園地方法院10
0年度審訴字第1189號，中華民國100年9月6日第一審判決（起訴
案號：臺灣桃園地方法院檢察署100年度毒偵字第669號），提起
上訴，本院判決如下：
    主  文
上訴駁回。
    事  實
一、范博傑前於民國96年間，因施用毒品案件，經臺灣新竹地方
    法院以96年度毒聲字354第號裁定送觀察、勒戒後，因認有
    繼續施用毒品之傾向，再經同院以97年度毒聲字第130號裁
    定令入戒治處所施以強制戒治，嗣因強制戒治成效評定合格
    ，認無繼續強制戒治之必要，於98年1月16日依法釋放出所
    ，該次施用毒品犯行並經臺灣新竹地方法院檢察署檢察官以
    98年度戒毒偵字第6號為不起訴處分確定。詎猶不知悔改，
    於上開強制戒治執行完畢釋放後5年內，復分別基於施用第
    一級毒品海洛因、第二級毒品甲基安非他命之犯意，於100
    年1月25日中午某時，在新竹市某三角公園旁，分別以針筒
    注射之方式施用第一級毒品海洛因1次，以玻璃球燒烤之方
    式施用第二級毒品甲基安非他命1次。嗣於100年1月26日下
    午2時40分許，為警在桃園縣龍潭鄉○○路75號前查獲，並
    扣得供其施用所持有之第一級毒品海洛因1包（驗餘毛重0.3
    901公克）及其所有並供其施用本件毒品所用之注射針筒1枝
    。
二、案經桃園縣政府警察局龍潭分局報請臺灣桃園地方法院檢察
    署檢察官偵查後起訴。
    理  由
一、按被告以外之人於審判外之言詞或書面陳述，除法律有規定
    者外，不得作為證據；又被告以外之人於審判外之陳述，雖
    不符合同法第159條之1至第159條之4之規定，但經當事人於
    審判程序同意作為證據，法院審酌該言詞陳述或書面陳述作
    成時之情況，認為適當者，亦得為證據。當事人、代理人或
    辯護人於法院調查證據時，知有第159條第1項不得為證據之
    情形，而未於言詞辯論終結前聲明異議者，視為有前項之同
    意，刑事訴訟法第159條第1項及第159 條之5分別定有明文
    。查本判決下列所引用之證據，上訴人即被告范博傑、檢察
    官至言詞辯論終結前均未聲明異議，本院審酌上開證據資料
    製作時之情況，尚無違法不當及證明力明顯過低之瑕疵，故
    揆諸前開規定，均有證據能力。
二、上揭犯罪事實，業據被告於本院審理時供承不諱(見本院卷
    第24頁)，且被告為警查獲後所採集之尿液，經送請臺灣檢
    驗科技股份有限公司以GC/MS氣相層析質譜儀法確認檢驗結
    果，發現呈鴉片類及安非他命類陽性反應，有該公司出具之
    濫用藥物檢驗報告附卷可稽(見毒偵669卷第59頁)，而被告
    為警查扣其持有毒品，經送驗驗，檢出含第一級毒品海洛因
    成分（毛重0.4公克，鑑驗取用0.0099公克，驗餘毛重0.390
    1公克），有該公司出具之濫用藥物檢驗報告存卷足憑(見同
    偵卷第58頁)，其所含毒品成分與被告尿液中檢出之毒品反
    應相符；另有扣案之注射針筒1支可憑，足認被告自白確與
    事實相符，堪值採信。
三、按施用第一、二級毒品為犯罪行為，毒品危害防制條例第10
    條定有處罰明文。故施用第一、二級毒品者，依前揭規定本
    應科以刑罰。惟基於刑事政策，對合於一定條件之施用者，
    則依同條例第20條、第23條之規定，施以觀察、勒戒及強制
    戒治之保安處分。又毒品危害防制條例於92年7月9日修正公
    布，自93年1月9日施行，其中第20條、第23條將施用毒品之
    刑事處遇程序，區分為「初犯」及「5年內再犯」、「5年後
    再犯」。依其立法理由之說明：「初犯」，經觀察、勒戒或
    強制戒治後，應為不起訴處分或不付審理之裁定；經觀察、
    勒戒或強制戒治執行完畢釋放後，「5年內再犯」者，因其
    再犯率甚高，原實施之觀察、勒戒及強制戒治既已無法收其
    實效，爰依法追訴或裁定交付審理。查被告有如事實欄所示
    曾送觀察、勒戒執行完畢之情，有被告前案紀錄表1件在卷
    可查，是被告於觀察、勒戒執行完畢後5年內再犯本案，事
    證明確，犯行堪以認定，應予依法論罪科刑。至於被告上訴
    略謂伊為低收入戶，無法繳納罰款，父母年邁、母親胃癌、
    父親心肌梗塞，女兒單親年幼需伊扶養，伊更於桃園804 醫
    院接受替代療法治療云云，惟被告上訴所述，皆無阻其犯罪
    成立之餘地，自無從為有利之認定，附此敘明。
四、核被告所為，係犯毒品危害防制條例第10條第1項之施用第
    一級毒品罪及同條第2項之施用第二級毒品罪。被告施用第
    一、二級毒品前及施用第一級毒品後，分別持有第一、二級
    毒品之低度行為，應為其施用各該毒品之高度行為所吸收，
    均不另論罪。被告所犯前揭2罪間，犯意各別，行為互殊，
    應予分論併罰等語。原審以事證明確，適用毒品危害防制條
    例第10條第1項、第2項、第18條第1項前段，刑法第11條、
    第51條第5款、第41條第1項前段、第8項予以論罪科刑，分
    別量處被告施用第一級毒品罪有期徒刑6月，施用第二級毒
    品罪有期徒刑2月，並定應執行刑7月，同時諭知易科罰金之
    標準。並將宣告扣案之第一級毒品海洛因壹包（驗餘毛重0.
    3901公克）沒收銷燬之、注射針筒壹支沒收。則本院審酌被
    告前因施用毒品，經觀察勒戒後仍無法戒絕毒癮，再次漠視
    法令禁制而犯本罪，惟其施用毒品所生危害，實以自戕身心
    健康為主，對於他人生命、身體、財產等法益，尚無明顯而
    重大之實害，兼衡其犯罪後坦承犯行，已知悔悟，並就被告
    之生活狀況、品行、智識程度等一切情狀，可認原審認事用
    法，並無違誤，量刑亦稱妥適，被告上訴指摘原判決不當，
    求予從輕量刑，然原審判決既已依其行為責任為基礎審酌而
    為刑之量定。經核並無量刑輕重相差懸殊等裁量權濫用之情
    形，是被告之上訴並無理由，應予駁回。
據上論斷，應依刑事訴訟法第368條，判決如主文。
本案經檢察官林炳雄到庭執行職務。
中    華    民    國   100    年    12    月    29    日
            刑事第二十二庭審判長法  官  郭雅美
                                法  官  李麗珠
                                法  官  洪于智
以上正本證明與原本無異。
施用第二級毒品部分不得上訴
施用第一級毒品如不服本判決，應於收受送達後10日內向本院提
出上訴書狀，其未敘述上訴之理由者並得於提起上訴後10日內向
本院補提理由書（均須按他造當事人之人數附繕本）「切勿逕送
上級法院」。
                                書記官  強梅芳
中    華    民    國   100    年    12    月    29    日
附錄本案論罪科刑依據之法條：
毒品危害防制條例第10條
施用第一級毒品者，處6 月以上 5 年以下有期徒刑。
施用第二級毒品者，處3 年以下有期徒刑。